臺灣臺中地方法院刑事裁定　　　　　　 96年度交聲字第238號
原處分機關　交通部公路總局臺中區監理所
受處分人　　甲○○
即異議人
上列異議人即受處分人因違反道路交通管理處罰條例案件，對於
交通部公路總局臺中區監理所中華民國96年3 月5 日所為之處分
（中監違字第裁60－GD0000000 號裁決書）聲明異議，本院裁定
如下：
    主  文
原處分關於裁處罰鍰新臺幣肆萬玖仟伍佰元部分撤銷。
    理  由
一、原處分機關略以：異議人即受處分人甲○○於民國95年11月
    4 日凌晨4 時48分許，駕駛車號M7－1663號自用小客車，行
    經臺中市市○路○○○路口，因有「汽車駕駛人酒精濃度超
    過規定標準（0.74MG/L），未肇事無人受傷」之違規，經臺
    中市警察局第六分局市政派出所員警依違反道路交通管理處
    罰條例第35條第1 項第1 款規定，當場攔檢舉發。異議人於
    96年3 月5 日到案吊扣駕駛執照，並簽收該所中監違字第裁
    60－GD0000000 號裁決書，同時遞狀異議等語。
二、聲明異議意旨則以：異議人酒後駕車之行為，已經臺灣臺中
    地方法院檢察署檢察官緩起訴處分，並向國庫支付新臺幣5
    萬元，依據行政罰法第26條一罪不兩罰之規定，請求撤銷行
    政罰鍰49,500元之處罰等語。
三、按「汽車駕駛人，駕駛汽車經測試檢定有下列情形之一者，
    處新臺幣一萬五千元以上六萬元以下罰鍰，並當場移置保管
    該汽車及吊扣其駕駛執照一年：(一)酒精濃度超過規定標準。
    」、「汽車駕駛人有下列情形之一者，不得駕車：(二)飲用酒
    類或其他類似物後其吐氣所含酒精濃度超過每公升0.25毫克
    或血液中酒精濃度超過百分之0.05以上。」，道路交通管理
    處罰條例第35條第1 項第1 款、道路交通安全規則第114 條
    第2 款分別定有明文。次按「違反行政法上義務而受罰鍰、
    沒入或其他種類行政罰之處罰時，適用本法。但其他法律有
    特別規定者，從其規定。」、「本法所稱其他種類行政罰，
    指下列裁罰性之不利處分：(一)限制或禁止行為之處分：限制
    或停止營業、吊扣證照……、禁止申請或其他限制或禁止為
    一定行為之處分。」、「一行為同時觸犯刑事法律及違反行
    政法上義務規定者，依刑事法律處罰之。但其行為應處以其
    他種類行政罰或得沒入之物而未經法院宣告沒收者，亦得裁
    處之。前項行為如經不起訴處分或為無罪、免訴、不受理、
    不付審理之裁判確定者，得依違反行政法上義務規定裁處之
    。」，行政罰法第1 條、第2 條第1 款、第26條亦有明文。
    又依據行政罰法第26條之立法理由：(一)一行為同時觸犯刑事
    法律及違反行政法上義務規定時，由於刑罰與行政罰同屬對
    不法行為之制裁，而刑罰之懲罰作用較強，故依刑事法律處
    罰，即足資警惕時，實無一事二罰再處行政罰之必要。且刑
    事法律處罰，由法院依法定程序為之，較符合正當法律程序
    ，應予優先適用。但罰鍰以外之沒入或其他種類行政罰，因
    兼具維護公共秩序之作用，為達行政目的，行政機關仍得併
    予裁處，故為第一項但書規定。(二)前述行為如經檢察官為不
    起訴處分或法院為無罪、免訴、不受理或不付審理（少年事
    件）之裁判確定，行政罰之裁處即無一事二罰之疑慮，故第
    二項規定此時仍得依違反行政法上義務之規定裁處。另按「
    被告所犯為死刑、無期徒刑或最輕本刑三年以上有期徒刑以
    外之罪，檢察官參酌刑法第五十七條所列事項及公共利益之
    維護，認以緩起訴為適當者，得定一年以上三年以下之緩起
    訴期間為緩起訴處分，其期間自緩起訴處分確定之日起算。
    」、「被告於緩起訴期間內，有左列情形之一者，檢察官得
    依職權或依告訴人之聲請撤銷原處分，繼續偵查或起訴：(一)
    於期間內故意更犯有期徒刑以上刑之罪，經檢察官提起公訴
    者。(二)緩起訴前，因故意犯他罪，而在緩起訴期間內受有期
    徒刑以上刑之宣告者。(三)違背第二百五十三條之二第一項各
    款之應遵守或履行事項者。」，刑事訴訟法第253 條之1第1
    項、第253 條之3 第1 項分別定有明文。準此，被告經檢察
    官為「緩起訴」處分者，於「緩起訴」之猶豫期間內，其最
    後是否會被檢察官提起公訴？猶懸而未定，意即「緩起訴」
    處分於猶豫期間內尚未具有實質之確定力，檢察官於期間內
    ，可對被告繼續觀察，此時若被告顯無反省警惕之情事或根
    本欠缺反省警惕之能力，檢察官得依職權或依告訴人之聲請
    ，將被告「緩起訴」處分撤銷。經查，本件異議人於前揭時
    、地，為警攔檢並測得其呼氣酒精濃度高達每公升0.74毫克
    ，而遭舉發「汽車駕駛人酒精濃度超過規定標準」之違規事
    實，其同時觸犯刑法第185 條之3 服用酒類不能安全駕駛致
    公共危險罪，業經臺灣臺中地方法院檢察署檢察官於95年11
    月5 日以95年度速偵字第4183號為緩起訴處分，其期間為1
    年，被告即異議人應於收受該署檢察官執行緩起訴處分命令
    通知書後，1 個月內向國庫支付5 萬元，而於95年12月7 日
    確定在案，有臺中市警察局中市警交字第GD0000000 號舉發
    違反道路交通管理事件通知單、上開緩起訴處分書、臺灣高
    等法院臺中分院檢察署95年度上職議字第6600號處分書、臺
    灣臺中地方法院檢察署函、臺灣臺中地方法院檢察署自行收
    納款項統一收據、臺灣臺中地方法院檢察署檢察官執行緩起
    訴處分命令通知書、及臺灣高等法院被告前案紀錄表各1 份
    在卷足憑。惟依行政罰法第26條明訂之一事不二罰原則，應
    受行政罰之行為如經不起訴處分或為無罪、免訴、不受理、
    不付審理之裁判「確定」者，始得依違反行政法上義務規定
    裁處之，並未包括「緩起訴」處分在內，雖「緩起訴」處分
    之最終使被告免於刑事訴追之效果與「不起訴」處分之效果
    相同，行政罰法第26條第2 項解釋上應包括緩起訴處分情形
    在內，但依據行政罰法第26條第2 項規定之立法意旨，亦必
    須待緩起訴處分實質確定時，被告才最終地確定免於受刑事
    訴追，原處分機關始得為行政裁罰，亦即在緩起訴期間內即
    猶豫期間期滿前，該緩起訴處分仍有被撤銷之可能，此時原
    處分機關若依法為行政裁決，將使受處分人有同時遭受行政
    處罰及刑事訴追之危險，而顯與行政罰法第26條規定之立法
    意旨相違背。本件原處分之裁決日期為96年3 月5 日，刑事
    部分之緩起訴處分係自95年12月7 日起算1 年，至96年12月
    6 日期滿始實質確定，原處分機關於上開緩起訴處分尚未實
    質確定前，即對異議人裁處49 ,500 元罰鍰部分，顯與前揭
    行政罰法第26條第2 項規定意旨有違，異議人之異議為有理
    由。
四、綜上所述，原處分機關以異議人有酒精濃度超過規定標準之
    行為，依道路交通管理處罰條例第35條第1 項第1 款、違反
    道路交通管理事件統一裁罰基準及處理細則第43條、第44條
    及第67條等規定，裁處異議人罰鍰49,500元之處分部分，於
    法不合，自應由本院撤銷，以資適法。
據上論斷，應依道路交通管理處罰條例第87條第2 項，道路交通
案件處理辦法第20條前段，裁定如主文。
中　　華　　民　　國　　96　　年　　7 　　月　　16　　日
                    交通法庭    法  官  楊萬益
上正本證明與原本無異。
如不服本裁定應於送達後五日內向本院提出抗告狀。
                                書記官  李國敬
中　　華　　民　　國　　96　　年　　7 　　月　　16　　日
